---
title: "使用dplyr进行数据框处理"
output: html_document
---

```{r setup, include=FALSE}
knitr::opts_chunk$set(echo = TRUE, warning=FALSE, message=FALSE)
```

## 前言

数据科学里最重要的数据形式是表格。对表格的操作接口最经典的是SQL。但是SQL语句的风格过于松散，不便于组织成逻辑清晰的代码。**dplyr**包可以理解为实现了SQL接口的一套函数，通过组合使用这一套函数可以完成几乎所有的表格数据打理工作。


## 管道操作符

**dplyr**继承了**magrittr**的管道操作符`%>%`，该符号将左边的对象作为第一个参数传递到右边的函数中，这样就实现类似unix管道的编程风格，代码更易读。

## 抽取子集
**dplyr**可以方便地抽取数据框的子集。抽取行的子集函数有`filter`，`distinct`，`sample_frac`，`sample_n`，`slice`，`top_n`。抽取列的子集函数是`select`，可通过列名或选项函数进行选择，常见的选项函数有`contains(".")`，`ends_with("Length")`，`starts_with("Sepal")`，`everything()`，`matches(".t.")`，`num_range("x", 1:5)`，`one_of(c("Species", "Genus"))`。

## 排序

**dplyr**提供了函数`arrange`，方便按照某一列进行数据排序。

``` {r, eval=F}
arrange(mtcars, mpg) # 从低到高
arrange(mtcars, desc(mpg)) # 从高到低
```

## join

**dplyr**可以方便地进行数据集的合并。

``` {r, eval=F}
left_join(a, b, by="x1")
right_join(a, b, by="x1")
inner_join(a, b, by="x1")
outer_join(a, b, by="x1")
semi_join(a, b, by="x1") # 数据集a中能与数据集b匹配的记录
anti_join(a, b, by="x1") # 数据集a中雨数据集b不匹配的记录
```

**dplyr**还提供了`intersection`、`union`和`setdiff`用于获得两个数据集的交集、并集和差集。

## 合并
**dplyr**可以方便地进行数据集的拼接。`bind_rows(y, z)`将数据集z按行拼接到数据集y中，`bind_cols(y, z)`将数据集z按列拼接到数据集y中。

## 分组

**dplyr**可以方便地对数据框进行分组统计。首先调用`group_by`方法，确定分组规则，然后调用下面的聚合算子完成统计操作：

- `summarise(iris, avg=mean(Sepal.Length))`：将数据概括为单行结果输出；
- `summarise_each(iris, funs(mean))`：对每一列运行概述函数；支持的概述函数有`first`，`last`，`nth`，`n`，`n_distinct`，`min`，`max`，`mean`，`median`，`var`，`sd`。

dplyr可以方便地进行变量运算：

- `mutate(iris, sepal=Sepal.Length+Sepal.Width)`计算并添加一个或多个新列；
- `mutate_each(iris, funs(min_rank))`对每一列运行窗口函数；常见的窗口函数有`row_number`，`min_rank`，`percent_rank`，`cumsum`等。

一般来讲，分组统计的编码模式如下：

``` {r, eval=F}
iris %>% group_by(Species) %>% summarise(...)
iris %>% group_by(Species) %>% mutate(...)
```
