---
title: "R绘图布局grid"
output: html_document
---

```{r setup, include=FALSE}
knitr::opts_chunk$set(echo = TRUE, warning=FALSE, message=FALSE)
```

在一个空间上绘制多张统计图形，需要有一个布局工具。本文讲解`grid`包在绘图布局上的重要概念和基本模式。

## viewport
`viewport`是**grid**包的核心对象，说简单点就是一个矩形的绘图区域。

创建viewport时，可以指定以下几个重要参数：

- x：绘图区域相对页面左下角原点的x坐标，默认单位为npc，Normalised Parent Coordinates，含义是归一化的父区域坐标
- y：绘图区域相对页面左下角原点的y坐标
- width：绘图区域的宽度（x轴方向）
- height：绘图区域的高度（y轴方向）
- just：x和y所指的位置，默认为矩形中心位置
- angle：将绘图区域旋转多少度
- name：此viewport的名字，用于搜索和定位

通过`grid.show.viewport()`可以用可视化的方式了解到每个参数的含义：

```{r}
library(grid)
grid.show.viewport(viewport(x=0.6, y=0.6, width=unit(1, "inches"), height=unit(1, "inches"), angle=30))
```


ggplot2的绘图结果默认情况下是打开一个全新的页面绘制。如果要在一个页面上绘制多个图形，可以使用`print.ggplot()`函数。这个函数有一个选项`vp`，可以指定这个图形要绘制的viewport的位置。绘图过程中可以使用`grid.newpage()`创建一个全新的空白页面。我们在下面举一个例子：

```{r}
library(grid)
library(ggplot2)
# prepare ggplot charts
p.hist.len <- ggplot(iris) + geom_histogram(aes(x=Sepal.Length))
p.hist.wid <- ggplot(iris) + geom_histogram(aes(x=Sepal.Width)) + coord_flip()
p.scatter <- ggplot(iris) + geom_point(aes(x=Sepal.Length, y=Sepal.Width))

# create viewports
grid.newpage()
vp.len <- viewport(x=0, y=0.66, width=0.66, height=0.34, just=c("left", "bottom"))
vp.wid <- viewport(x=0.66, y=0, width=0.34, height=0.66, just=c("left", "bottom"))
vp.scatter <- viewport(x=0, y=0, width=0.66, height=0.66, just=c("left", "bottom"))

# direct the charts into the specified viewport
print(p.hist.len, vp=vp.len)
print(p.hist.wid, vp=vp.wid)
print(p.scatter, vp=vp.scatter)
```


## viewport树

grid可以创建多个viewport，所有的viewport组织成一棵树。grid提供了一套函数用于管理viewport对象。任何一个时刻，有一个当前viewport对象，初始状态下为树的根节点viewport。使用`pushViewport()`可以将指定的viewport插入到当前viewport的子节点中，同时当前viewport对象移动为刚刚插入的viewport；使用`popViewport()`可以删除当前viewport，同时当前viewport改为刚刚删除的viewport的父节点；使用`upViewport()`当前viewport移动到父节点；使用`downViewport()`当前viewport移动到指定name的子节点；使用`seekViewport()`在整棵树范围内搜索指定name的viewport，将其设置为当前viewport。


```{r}
# top left panel
grid.newpage()
vp.len <- viewport(x=0, y=0.66, width=0.66, height=0.34, just=c("left", "bottom"))
pushViewport(vp.len)
print(p.hist.len, newpage=F)
upViewport() # 返回父节点

# bottom right panel
vp.wid <- viewport(x=0.66, y=0, width=0.34, height=0.66, just=c("left", "bottom"))
pushViewport(vp.wid)
print(p.hist.wid, newpage=F)
upViewport()

# bottom left panel
vp.scatter <- viewport(x=0, y=0, width=0.66, height=0.66, just=c("left", "bottom"))
pushViewport(vp.scatter)
print(p.scatter, newpage=F)
upViewport()
```

## viewport行列布局
viewport还支持行列布局，前面提到`viewport`函数，还有几个参数我们还没涉及：

- layout：`grid.layout`对象，用于将当前viewport拆分为子区域
- layout.pos.row：创建的viewport在父节点layout的行位置
- layout.pos.col：创建的viewport在父节点layout的列位置

我们来看一下`grid.layout()`的参数：

- nrow：将该区域拆分为几行
- ncol：将该区域拆分为几列
- widths：每个子区域的宽度，向量长度等于ncol
- heights：每个子区域的高度，向量长度等于nrow

我们来演示下这种方法生成上图的过程：

```{r}
grid.newpage()
pushViewport(viewport(layout = grid.layout(3, 3)))
print(p.scatter, vp=viewport(layout.pos.row=2:3, layout.pos.col=1:2))
print(p.hist.len, vp=viewport(layout.pos.row=1, layout.pos.col=1:2))
print(p.hist.wid, vp=viewport(layout.pos.row=2:3, layout.pos.col=3))
```
