---
title: "R数据分析进阶01：数据读取与处理"
output:
  html_document:
    code_folding: show
    highlight: textmate
    toc: yes
    toc_float:
      collapsed: no
---

```{r setup, include=FALSE}
knitr::opts_chunk$set(eval = FALSE)
```

### 数据读取
``` {r}
read.table(file_name, sep, header, colClasses)
```

**read.table()**从文本读取数据，存为数据框。
- *file_name*: 文件名，不指定路径时，在工作目录下查找；使用getwd()函数可以查看当前的工作目录，使用setwd()可以设置当前工作目录
- *sep*: 分隔符，e.g. sep=","
- *header*: 第一行是数据时设置为False/F，是列名时设置为True/T.
- *colClasses*: 读取过程中，不指定该参数，R将按照默认规则指定列的数据类型；如果默认规则不满足要求，可以用colClasses自行指定，e.g. *colClasses=c("factor", "numeric","character")*

``` {r}
colnames(df) <- c("name1", "name2", "name3")
```

如果文本数据不包含header，可以在读入数据后，用colnames函数自行指定列名，参数df为数据框变量名。

### 数据join
``` r
merge(df1, df2, by.x, by.y, all.x, all.y)
```
R通过**merge()**函数实现SQL的join功能。
- *df1*: 数据框1
- *df2*: 数据框2
- *by.x*: 数据框1的合并基准列，e.g. by.x=c("col1", "col2")
- *by.y*: 数据框2的合并基准列，同上
- *all.x*: 设置为True时，所有数据框1包含的记录都保留
- *all.y*: 设置为True时，所有数据框2包含的记录都保留
因此，all.x=False & all.y=False相当于inner join，all.x=True & all.y=False相当于left join，all.x=False & all.y=True相当于right join，all.x=True & all.y=True相当于outter join。

### 数据排序
``` {r}
oder([-]df$col)
```

R语言通过**order()**函数实现SQL的order by功能。参数是数据框排序的字段名，返回值是按字段明排序后的数据框行号组成的向量，参数前面加负号（-）表示降序排列；将该向量传递给该数据框，即可获得该数据框按照该字段排序后的新结果，e.g. 

``` {r} 
new_data <- df[order(-df$col)]
```

排序后的行名仍为原来数据框的行名，可以用**rownames()**重新定义。

### 添加新列
最简单的方法举例：

``` {r}
df$new_col <- df$old_col1*df$old_col2
```

为了不一直重复写“df$”，可以使用**transform()**函数，举例如下：
``` r
df <- transform(df, new_col=old_col1*old_col2)
```

### 输出到Excel
``` {r}
output_var <- c("col1",
                "col2",
                "col3"
)
output_df <- df[output_var]
Sys.setenv(JAVA_HOME="C:\\Program Files\\Java\\jre8")
library(xlsx)
write.xlsx(output_df, "test.xlsx", col.names=TRUE, row.names=FALSE, sheetName="Sheet1", append=FALSE
)
```

*output_var*指定要输出的列，*Sys.setenv(JAVA_HOME="C:\\Program Files\\Java\\jre8")* 指定xlsx库需要依赖的JAVA环境变量地址，**write.xlsx()**将数据集导出为excel文件格式。

### 剪贴板交互
``` {r}
# 读取剪贴板的内容
df <- read.table("clipboard")
# 写内容到剪贴板
write.table(df, "clipboard")
```