---
title: "R读写文本"
output:
  html_document:
    highlight: textmate
    toc: true
    toc_float:
      collapsed: false
---

```{r setup, include=FALSE}
knitr::opts_chunk$set(echo = TRUE, warning=FALSE, message=FALSE)
```

## 前言

文本是数据分析师接触最多的一种数据，本文讲解如何使用R对其进行读写，使用**readr**这个包：

```{r, eval=F}
install.packages("readr")
```

## 读取文本
### 基础
**readr**提供许多工具函数用于读取不同类型的文件：

- 分隔符：`read_csv()`读取逗号分隔的文件；`read_csv2()`读取分号分隔的文件；`read_tsv()`读取`\t`分隔的文件；`read_delim()`读取任意分隔符分隔的文件。
- 固定宽度：`read_fwf()`读取固定宽度的文件，指定宽度的方法包括三种，一是`fwf_empty()`，获取一个或多个空格形成的空白位置，并用其拆分列，这种模式被封装为另一个函数`read_table()`；二是`fwf_widths()`，指定每个字段的宽度；三是`fwf_positions()`，提供两个`vector`，分别指定每个字段的起始位置和结束位置。
- 日志：`read_log()`读取Apache风格的日志，更高级的功能可以使用**webreadr**包。

本文只讲解`read_csv()`方法，其余方法类似。

`read_csv()`的第一个参数是文件路径，另有几个常用的选项：

- `skip=n`：跳过前n行；
- `comment="#"`：忽略以#开头的所有行；
- `col_names = FALSE`：告诉**readr**文件不包含列名；
- `na="NA"`：告诉**readr**文件中的NA字符串代表空值


绝大多数情况下，上面的这些知识就足够用来读取文本了。**readr**提供的这些工具比R内置的`read.table()`系列函数效率要高十几倍。如果文件还是太大，读的还是太慢，可以移步**data.table**包，试一下`fread()`函数。

### 进阶
如果读取文件遇到了问题，那就需要这些知识帮助你正确地读入文件。

首先，我们要知道`data.frame`是按列存储的，每一列是一个向量。**readr**的底层原理是：读取文件的前1000行，对1000行的每一列去推断它最可能的类型。所以以下情况就会出错：假设一列数据是`numeric`类型，但是前1000行是整数，所以被错误地判断为`integer`类型，导致这列后续的值读取出错；又或者这一列的前1000行是缺失值，会被错误地判断为`character`类型，导致这列后续的值虽然被读入，但类型不对。你可以使用下面的选项推测类型时修改读取的行数：

-  `guess_max = 1001`：读取前1001行推断每列类型。

每一列数据最开始都被当做是字符串，**readr**一共有以下几类解析器，试图将其解析为对应的格式：

- `parse_logical()`和`parse_integer()`
- `parse_double()`
- `parse_character()`：主要得处理编码问题
- `parse_factor()`
- `parse_datetime()`、`parse_date()`和`parse_time()`：针对日期时间处理

调用`read_csv()`失败后会返回解析失败的几行数据，用`problems()`可以观察所有的出错结果。根据观察结果，你可以使用以下选项人工指定每一列的类型：

- `col_types = cols(x = col_integer(), y = col_character())`：指定x为整数类型，指定y为字符串类型。
- `col_types = cols(.default = col_character())`：让未声明类型的每一列都按照字符串类型读取。

上述的每个`parse_xyz()`对应一个`col_xyz()`类型。

## 输出文本

**readr**提供两个函数将数据写入到磁盘：`write_csv()`和`write_tsv()`。在写出过程中，字符串的编码使用UTF-8，日期时间格式按照ISO8601输出。

如果希望输出的csv文件提供给Excel，请使用`write_excel_csv()`，这个函数将在文件的开头写入一些标记，让Excel知道文件是使用UTF-8编码。

输出文本的常用选项有：

- `x=df`：要输出的`data.frame`数据；
- `path=file_name`：保存的文件路径；
- `na="."`：代表空值的字符串输出；
- `append=FALSE`：是否追加模式。

除了输出文本，**readr**还支持输出二进制格式。RDS是R自定义的一种二进制编码格式，通过`write_rds()`和`read_rds()`可以完成这种格式文件的读写。




