---
title: "R数据分析进阶04：reshape2"
output:
  html_document:
    code_folding: show
    highlight: textmate
    toc: yes
    toc_float:
      collapsed: no
---

```{r setup, include=FALSE}
knitr::opts_chunk$set(eval=FALSE)
```

本文只考虑数据框的相关操作，主要是两个函数**melt()**和**dcast()**。

讲义需要的案例：

**表1：长形式**

| 车辆  | 道路等级 | 日均覆盖里程 |
| ----- | -------- | ------------ |
| 车辆1 | 高速     | 100          |
| 车辆2 | 高速     | 111          |
| 车辆1 | 快速路   | 125          |
| 车辆2 | 快速路   | 110          |
| 车辆1 | 主要道路 | 30           |
| 车辆2 | 主要道路 | 76           |

**表2：宽形式**

| 车辆  | 高速覆盖里程 | 快速路覆盖里程 | 主要道路覆盖里程 |
| ----- | ------------ | -------------- | ---------------- |
| 车辆1 | 100          | 125            | 30               |
| 车辆2 | 111          | 110            | 76               |

### melt
**使用场景**：当数据框的几个列可以被归纳为某一个大类别时：比如列1为高速路，列2为快速路，列3为主要道路，这三列可以归结为一列道路等级。
**案例**：将表2变为表1
**语法介绍**

``` {r}
melt(data, id.vars, measure.vars, 
        variable.name="variable", ... , 
        na.rm=FALSE, value.name="value")
```

- id.vars：每个变量在结果中占一列
- measure.vars：被当成观测值的列变量，列变量名称和值分别组成"variable"和"value"两列

**案例应用**

``` {r}
table1 <- melt(table2, id.vars=c("车辆"), 
        measure.vars=c("高速覆盖里程", 
                "快速路覆盖里程", 
                "主要道路覆盖里程"), 
        variable.name="道路等级", 
        value.name="日均覆盖里程")
```


### dcast
**使用场景**：数据框的某一个列可以拆分为多个小类别时：比如道路等级可以拆分为三列：高速路，快速路，主要道路；函数还需要指定拆出来的三列的值来自哪里。
**案例**：将表1变为表2
**语法介绍**

``` {r}
dcast(data, formula, ..., value.var = guess_value(data))
```

- formula: 以~为分割，左边的变量在整形后依然作为变量，右边的变量的取值拆为新的变量名，e.g. diet + chick ~ time
- value.var: 新的变量名下的取值，需要加双引号

**案例应用**
``` {r}
table2 <- dcast(table1, 车辆~道路等级，
        value.var="日均覆盖里程")
```