---
title: "使用tidyr对数据整形"
output: html_document
---

```{r setup, include=FALSE}
knitr::opts_chunk$set(echo = TRUE, warning=FALSE, message=FALSE)
```

**tidyr**的作用主要是对`data.frame`进行形状的改变，包括两大类功能：行列转化（宽表与长表转换）、列合并拆分。

## 宽表与长表转换

我们用下面的案例来说明长表与宽表的含义：

**表1：长表**

| 车辆  | 道路等级 | 日均覆盖里程 |
| ----- | -------- | ------------ |
| 车辆1 | 高速     | 100          |
| 车辆2 | 高速     | 111          |
| 车辆1 | 快速路   | 125          |
| 车辆2 | 快速路   | 110          |
| 车辆1 | 主要道路 | 30           |
| 车辆2 | 主要道路 | 76           |

**表2：宽表**

| 车辆  | 高速覆盖里程 | 快速路覆盖里程 | 主要道路覆盖里程 |
| ----- | ------------ | -------------- | ---------------- |
| 车辆1 | 100          | 125            | 30               |
| 车辆2 | 111          | 110            | 76               |


按照Hadley Wickham的说法，长表是tidy的，因为每一行是一个observation，每一列是一个variable。



**tidyr**提供了两个函数完成两种形式的转换：`gather()`将宽表变为长表；`spread()`将长表变为宽表。

``` {r, eval=F}
library(tidyr)

table1 <- table2 %>% gather(道路等级, 日均覆盖里程,  one_of(c("高速覆盖里程", "快速路覆盖里程", "主要道路覆盖里程")))
table2 <- table11 %>% spread(道路等级, 日均覆盖里程)
```

这里着重说一下`gather()`的最后一个参数，用于指定要gather的列，x:y表示从x到y的列，-z表示不包括z列。还可以使用**dplyr**包的`select()`的`option`表达式进行列的选取，示例代码使用了`one_of()`表达式。


## 列合并与拆分

**tidyr**还提供了两个重要函数：`separate()`用于将一个列按照指定的分隔符分为多个列；`unite()`用于将多个列按照指定的分隔符合并为一个列。

``` {r, eval=F}
# 合并列
## unite()直接使用列名即可，unite_()需要在列名两边使用引号
demo <- iris %>% 
  unite(unite_sepal, Sepal.Length, Sepal.Width, sep="_", remove=TRUE) %>%
  unite_("unite_petal", c("Petal.Length", "Petal.Width"), sep="_", remove=TRUE)

# 拆分列
## separate()直接使用列名，separate_()需要在列名两边使用引号
demo %>%
  separate(unite_sepal, c("Sepal.Length", "Sepal.Width"), sep="_") %>%
  separate_("unite_petal", c("Petal.Length", "Petal.Width"), sep="_")

```

需要指出的是，**tidyr**的拆分列功能只能拆分为固定列数，如果某一行的拆分结果不足这个列数或超出这个列数，需要选择不足时的填充策略和过多时的处理策略，具体设置参看`fill`和`extra`选项。

如果想要将一列按照分隔符拆分成多行，**tidyr**无法完成这个功能，请移步**splitstackshape**包的`cSplit()`函数。
